【裁判字號】    94,重再,32
【裁判日期】    950412
【裁判案由】    給付保險金
【裁判全文】
臺灣高等法院民事判決                  94年度重再字第32號
再 審 原告  己○○原名蘇文.
訴訟代理人  陳慶尚律師
            宣玉華律師
再 審 被告  南山人壽保險股份有限公司
法定代理人  戊○○
訴訟代理人  謝宜珊律師
            張亞婷律師
再 審 被告  美商康健人壽保險股份有限公司
法定代理人  丁○○
訴訟代理人  黃靜嘉律師
            楊佩怡律師
再 審 被告  國華人壽保險股份有限公司
法定代理人  丙○○
訴訟代理人  廖穎愷律師
再 審 被告  瑞士商環球瑞泰人壽保險股份有限公司台灣分公司
            （即美商瑞泰人壽保險股份有限公司承受訴訟人）
法定代理人  甲○○
訴訟代理人  慶啟群律師
再 審 被告  新光人壽保險股份有限公司
法定代理人  乙○○
訴訟代理人  黃訓章律師
上列當事人間給付保險金事件，再審原告對於中華民國93年7 月
26日本院91年度重上字第232號確定判決提起再審，經本院於95
年3 月29日言詞辯論終結，判決如下：
    主  文
再審之訴駁回。
再審訴訟費用由再審原告負擔。
    事實及理由
一、再審原告起訴主張：其於88年12月30日於馬來西亞遭兩名歹
    徒行搶後砍斷左手肘，當時有四名當地女學生目睹搶案經過
    ，並經由吉隆坡旅遊警察局製作筆錄在案，該筆錄對本件保
    險事故是否出於意外事故之心證判斷影響至鉅，原審法院歷
    經二年之努力，始終調閱不到，最後以再審原告所提之報案
    筆錄、醫療證明書等證據資料作為判決基礎，遽之認該等證
    據資料僅能證明其左手受有斷裂之傷害，不能證明其受傷之
    原因係出於外來突發意外事故之直接證據，而駁回再審原告
    本案請求，惟再審原告終於94年10月24日取得上開馬來西亞
    警方就再審原告於當地被搶奪一案對目擊證人四名女學生所
    做之警訊筆錄，依系爭筆錄目擊證人之證述，顯已足證明再
    審原告左手肘之傷殘，確係被歹徒持刀砍斷之外來突發事故
    之事實所致，從而系爭筆錄如經斟酌再審原告應可受有利判
    決，而變更原確定判決上開對再審原告不利之認定，至於再
    審原告放棄接回斷臂，並不構成以不正當方法促使殘廢條件
    成就，再審被告等質疑本案搶奪過程不合理、放棄接回斷背
    不符常情、財務不佳等情，充其量僅構成質疑本件搶奪事件
    是否係出於再審原告自導自演之故意行為，再審被告就此需
    負舉證責任，使法官生確信之心證，再審原告就搶奪原因無
    須負舉證之責，爰依民事訴訟法第496條第1項第13款規定，
    於同法第500條規定之不變期間內，提起本件再審之訴，求
    將本院91年度重上字第232號、台灣台北地方法院89年保險
    字第84號原確定判決廢棄，改判(一)再審被告南山人壽保險股
    份有限公司（下稱南山人壽公司）應給付新台幣（下同）72
    0萬元及自89年1月21日起至清償日止按年利率10%計算之利
    息。(二)再審被告美商康健人壽保險股份有限公司台灣分公司
    （下稱康健人壽公司）應給付2,000萬元及自89年1 月22日
    起至清償日止按年利率10%計算之利息。(三)再審被告新光人
    壽保險股份有限公司（下稱新光人壽公司）應給付1,000萬
    元及自89年1月21日起至清償日止按年利率10%計算之利息。
    (四)再審被告國華人壽保險股份有限公司（下稱國華人壽公司
    ）應給付750萬元及自89年1月23日起至清償日止按年利率
    10%計算之利息。(五)再審被告瑞士商環球瑞泰人壽保險股份
    有限公司台灣分公司（下稱瑞泰人壽公司）應給付500萬元
    及自89年1月22日起至清償日止按年利率10%計算之利息。
二、再審被告則均以：有關目擊證人之證據資料再審原告已於原
    確定判決審理期間提出，法院亦針對此證據資料加以斟酌，
    況系爭筆錄之內容，與再審原告講述之搶奪過程有諸多不合
    常理及前後矛盾之處，證人隻字未提歹徒有搶奪再審原告財
    物或皮包、手錶，同時均證稱歹徒有3名與再審原告自稱歹
    徒有2名嚴重矛盾，是否確有搶奪事實，或者手因搶奪而砍
    斷，完全無法從證人證詞獲得證實，縱系爭筆錄加以斟酌，
    仍無法使再審原告受較有利之裁判，本案搶奪過程有諸多不
    合理之處、再審原告放棄接回斷臂不符常情、此外事發前有
    財務不佳等情，令人懷疑搶奪事實發生之真實性，原確定判
    決駁回其請求，並無不當等語，資為抗辯。並均於本院聲明
    駁回再審原告之訴。
三、按民事訴訟法第496條第1項第13款規定，當事人發現未經斟
    酌之證物或得使用該證物者，固得提起再審之訴，但以如經
    斟酌可受較有利益之裁判者為限。次按外國之公文書，其真
    偽由法院審酌情形斷定之。但經駐在國之中華民國大使、公
    使、領事或其他機構證明者，推定為真正，同法第356條定
    有明文。再審原告主張其於94年10 月24日始取得馬來西亞
    吉隆坡旅遊警察局就再審原告於當地被搶奪一案對目擊證人
    四名女學生所做之警訊筆錄（下簡稱系爭筆錄），依系爭筆
    錄目擊證人之證述，顯已足證明再審原告左手肘之傷殘，確
    係被歹徒持刀砍斷之外來突發事故之事實所致，從而系爭筆
    錄如經斟酌再審原告應可受有利判決，而變更原確定判決上
    開對再審原告不利之認定，而依民事訴訟法第496條第1項第
    13款規定提起再審之訴。系爭筆錄係本院另案93年度保險上
    字第63號審理中經我國駐馬來西亞代表處於94年10月5日函
    檢送，此有我國駐馬來西亞代表處函及系爭筆錄影本可稽（
    見本件本院卷第120至153頁），再審被告對該我國駐馬來西
    亞代表處函之真正並無爭執，而系爭筆錄係為馬來西亞吉隆
    坡旅遊警察局警員所製作，為外國之公文書，雖未經我國駐
    馬來西亞代表處證明，惟我國駐馬來西亞代表處應認系爭筆
    錄確係馬來西亞吉隆坡旅遊警察局警員所製作始函送本院另
    案參考，故依上揭民事訴訟法第356條前段規定，本院認系
    爭筆錄應屬真正（即確為馬來西亞吉隆坡旅遊警察局警員所
    製作之目擊證人筆錄）。
四、系爭筆錄固應認為真正，惟系爭筆錄證人之陳述僅能證明再
    審原告左手受有斷裂之傷害，尚不能證明其受傷之原因，係
    出於遭受搶劫財物之外來突發意外事故所致。再審原告至馬
    來西亞之目的及系爭意外傷害事故發生之過程甚為奇特，蓋
    再審原告自述遭遇搶劫之受傷過程觀之，該二名歹徒持刀係
    為搶奪財物，始將其推入車內，再載往偏僻之處所行搶（實
    為強盜之行為），惟若持刀歹徒欲搶奪（強盜）再審原告之
    財物，於強押再審原告上車後，於車上即得行搶，縱令駕車
    將再審原告載往另一地點，亦當選擇外人難以窺見車內狀況
    之適當地點，以利在車內行搶即可。焉有至另一地點之後，
    只為奪取手錶而強拉再審原告下車再行行搶，並甘冒再審原
    告在車外呼救或遭過往之路人發現之風險。且歹徒之目的僅
    欲奪取再審原告配戴之手錶，以歹徒二人之多數武力（再審
    原告自稱歹徒又有長刀），及車輛行進之相當時間，在車上
    即可輕易強取手錶，實無須將再審原告之左手肘砍斷之必要
    。再者，參諸被再審原告提出訪問吉隆坡旅遊警察局偵察員
    Kumar警官、前警察總局副警長Mr.Thavanayagam、警察總局
    警長、警察總局首席偵察員（督察）R.THINAGAR AN經過之
    訪視報告記載，再審原告係被砍三刀，且所砍之處約在同一
    部位，然再審原告當時並非毫無知覺，亦非不知反抗，為何
    歹徒先後砍下三刀後（皆在同一處），再審原告除左手肘斷
    裂傷之外，並無其他抵抗之傷勢。依再審原告所述歹徒將其
    強押上車，該二名歹徒既有兇器足以對再審原告施加強暴
    、脅迫而強取其財物，嗣又砍斷再審原告左手肘，已非單純
    之搶奪，而係強盜行為，該二名歹徒在車內即可以強暴或脅
    迫手段取走再審原告之財物，實無須到偏僻之地將再審原告
    拉下車來以砍斷手肘之方式行搶，雖再審原告提出馬來西亞
    警局所傳訊在現場之四個證人李秀愛、李柔愛、潘友朋、張
    培登之警訊筆錄，認係原審未經斟酌之新證據，惟依該警訊
    筆錄記載，四名證人固證稱有看到再審原告被砍斷手，但各
    該證人均並未證述搶匪有將再審原告之手錶取走之事實。換
    言之，四位證人在馬來西亞警局之證詞，僅能證明再審原告
    之手是在案發現場被砍斷，至於是否如再審原告一再主張係
    因歹徒搶劫其手錶而砍斷或其他原因而砍斷，並無法從這四
    位證人之警訊證詞獲得證實，自難以推翻原確定判決，而更
    為其有利之裁判。
五、綜上所述，再審原告依民事訴訟法第496條第1項第13款規定
    提起再審之訴，求將本院91年度重上字第232號、台灣台北
    地方法院89年保險字第84號原確定判決廢棄，改判命再審被
    告各給付如其聲明所述金額本息，為無理由，應予駁回。
六、本件事證已明，兩造其餘攻擊防禦方法核不影響判決結果，
    茲不予一一論述，附此敘明。
七、結論：本件再審之訴為無理由，爰依法判決如主文。
中    華    民    國    95    年    4    月    12    日
                  民事第十二庭審判長法  官  張宗權
                                    法  官  陳永昌
                                    法  官  陳忠行
正本係照原本作成。
如不服本判決，應於收受送達後20日內向本院提出上訴書狀，其
未表明上訴理由者，應於提出上訴後20日內向本院補提理由書狀
（均須按他造當事人之人數附繕本）上訴時應提出委任律師或具
有律師資格之人之委任狀；委任有律師資格者，另應附具律師資
格證書及釋明委任人與受任人有民事訴訟法第466條之一第一項
但書或第二項（詳附註）所定關係之釋明文書影本。
中    華    民    國    95    年    4    月    12    日
                                    書記官  明祖星
附註：
民事訴訟法第四百六十六條之一（第一項、第二項）：
對於第二審判決上訴，上訴人應委任律師為訴訟代理人。但上訴
人或其他法定代理人具有律師資格者，不在此限。
上訴人之配偶、三親等內之血親、二親等內之姻親，或上訴人為
法人、中央或地方機關時，其所屬專任人員具有律師資格並經法
院認為適當者，亦得為第三審訴訟代理人。


司法院資訊處製作；財團法人民間司法改革基金會備份。
